【裁判字號】    89,台上,5532
【裁判日期】    890920
【裁判案由】    偽造文書
【裁判全文】
最高法院刑事判決                              八十九年度台上字第五五三二號
    上  訴  人  乙○○
    選任辯護人  林武順律師
    上  訴  人  甲○○
右上訴人等因偽造文書案件，不服台灣高等法院花蓮分院中華民國八十七年七月八日
第二審判決（八十七年度上訴字第一八一號，起訴案號：台灣花蓮地方法院檢察署八
十五年度偵字第二二○九號），提起上訴，本院判決如左：
    主  文
上訴駁回。
    理  由
一、乙○○部分：
按刑事訴訟法第三百七十七條規定：上訴於第三審法院，非以判決違背法令為理由，
不得為之。是提起第三審上訴，應以原判決違背法令為理由，係屬法定要件。如果上
訴理由狀並未依據卷內訴訟資料，具體指摘原判決不適用何種法則或如何適用不當，
或所指摘原判決違法情事，顯與法律規定得為第三審上訴理由之違法情形，不相適合
時，均應認其上訴為違背法律上之程式，予以駁回。本件原判決維持第一審論處上訴
人乙○○共同連續行使偽造私文書，足以生損害於他人罪刑之判決，駁回其在第二審
之上訴。係依憑告訴人李玲玲、王友政、陳秋蓉、陳慧燕、蘇淑玲、葉惠湄、鍾春鳳
、陳桂妹、張秀珠、魏素霞、楊秧嬌及證人萬洪聲、游美霞、林讌米等多人於偵審中
指證綦詳，並有互助會會單影本在卷可稽，而為論斷，已敘述其所憑之證據及認定之
理由。並說明上訴人乙○○辯稱其係遭地下錢莊逼款甚急，才暫避居日本等語，係卸
責之詞，不足採信，詳敘理由予以指駁。從形式上觀察，原判決並無違背法令之情形
存在。上訴人乙○○就偽造文書部分上訴意旨略稱：告訴人蘇淑玲所述前後不符，且
係聽聞而來，林秋菊（已更名為林讌米）原答應入會，後來又退出，因會單無從更改
，上訴人才自行頂下，而徐玉融是上訴人之姨丈，上訴人以其名義標會，曾徵得阿姨
陳素珠之同意，又八十四年四月十日起會之互助會，同年九、十、十一、十二月分別
由蘇碧珠、許鳳春、萬姐、鄧美惠得標，八十五年一月則由上訴人徵得陳水蓮同意後
，以陳水蓮名義得標，原判決認定上訴人分別偽造陳桂妹、陳慧燕、萬洪聲、李玲玲
、陳水蓮之標單冒標，與事實不符，至陳秋蓉係為賺利息，才將標得之會款借給上訴
人，原審僅憑告訴人等有瑕疵之指訴，遽為有罪之判決，違反證據法則，並有調查未
盡之違法等語。惟查原判決依互助會會單上之記載，及告訴人等指證上訴人乙○○倒
會之後，彼等相互探詢並從上訴人乙○○店內找出會單核對，得知其冒用會員名義標
會等情，據以論斷上訴人乙○○有偽造標單冒標犯行，乃事實審法院採證職權之依法
行使，核與證據法則並無違背。上訴人乙○○上訴意旨，對於告訴人等之陳述究竟有
何瑕疵，原判決予以採信，究有如何違反經驗法則、論理法則之情形，並未依據卷內
訴訟資料具體指明，而上訴人乙○○於原審審理及受命法官調查時，均表示「沒有」
證據請求調查（見原審卷第二十七、三十八頁），上訴意旨徒以自己之說詞，為事實
上之爭執，進而指摘原審有應調查之證據未予調查之違法，難認係適法之第三審上訴
理由。此部分上訴違背法律上之程式，應予駁回。至原判決認上訴人乙○○牽連犯刑
法第三百三十九條第一項詐欺罪部分，核屬刑事訴訟法第三百七十六條第四款所定不
得上訴於第三審法院之案件，而偽造文書部分之上訴既不合法，應從程序上予以駁回
，詐欺部分自無從適用審判不可分原則，併為實體上之審判，應一併駁回。
二、甲○○部分：
查第三審上訴書狀，應敘述上訴之理由，其未敘述者，得於提起上訴後十日內補提理
由書於原審法院，已逾上述期間，而於第三審法院未判決前仍未提出上訴理由書狀者
，第三審法院應以判決駁回之，刑事訴訟法第三百八十二條第一項、第三百九十五條
後段規定甚明。本件上訴人甲○○因偽造文書案件，不服原審判決，於民國八十七年
七月二十四日提起上訴，並未敘述理由，迄今逾期已久，於本院未判決前仍未提出，
依上開規定，其上訴自非合法，應予駁回。
據上論結，應依刑事訴訟法第三百九十五條，判決如主文。
中      華      民      國    八十九    年      九      月     二十     日
                              最高法院刑事第九庭
                                  審判長法官  張  信  雄
                                        法官  賴  忠  星
                                        法官  張  清  埤
                                        法官  吳  昆  仁
                                        法官  陳  世  雄
      右正本證明與原本無異
                                              書  記  官
中      華      民      國    八十九    年      九      月    二十六    日


司法院資訊處製作；財團法人民間司法改革基金會備份。
